臺中高等行政法院判決
　　　　　　　　　　　　　　　　　　 96年度訴字第00354號
　　　　　　　　　　　　　　　.
原　　　告　甲○○
訴訟代理人　陳惠菊　律師
被　　　告　財政部臺灣省中區國稅局
代　表　人　乙○○
訴訟代理人　戊○○
上列當事人間因遺產稅事件，原告不服財政部中華民國96年6月1
3日台財訴字第09600223340號訴願決定（案號：第00000000號）
，提起行政訴訟，本院判決如下︰
　　主  文
原告之訴駁回。
訴訟費用由原告負擔。
　　事  實
一、事實概要：緣原告之母章陳謹於民國（下同）90年6月16日
    死亡，繼承人等於90年11月9日辦理遺產稅申報，經被告核
    定遺產總額新台幣（下同）80,790,247元，應納稅額11,665
    ,213元，並於92年7月29日繳納，嗣被告查獲繼承人等漏報
    債權10,920,000元，乃重行核定遺產總額91,710,247元，遺
    產淨額52,803,447元，補徵應納稅額4,477,200元，並處罰
    鍰4,477,200元。原告不服，就遺產總額--債權及罰鍰申請
    復查，復查結果，獲追減遺產總額920,000元及罰鍰377,200
    元，原告仍表不服，提起訴願亦遭駁回，遂提起本件行政訴
    訟
二、兩造之聲明：
    (一)原告聲明：求為判決：
      1.訴願決定、復查決定及原處分均撤銷。
      2.訴訟費用由被告負擔。
　　(二)被告聲明：求為判決駁回原告之訴。
三、兩造之陳述：
    (一)原告部分：
      1.遺產總額--原處分核定漏報債權部分：
        (1)查原告之母章陳謹生前於86年1月20日及同年6月19日
          ，存入丙○○名義開設之彰化縣花壇鄉農會（以下簡
          稱花壇鄉農會）帳號00000000000000帳戶（以下簡稱
          系爭帳戶）之現金10,000,000元、900,000元及20,00
          0元，合計10,920,000元，並非丙○○向章陳謹之借
          款，此情可由原告之母章陳謹未收取利息分文；按86
          年1月及6月之銀行放款利率約為10％至11％斷無人向
          銀行以高利率借款再轉借予他人，而未向該他人即債
          務人收取利息；且迄今未償還，並案外人丙○○之說
          明可證。
        (2)原告之母章陳謹生前於86年1月20日向花壇鄉農會借
          款15,000,000元，當日即提領現金10,000,000元，存
          入系爭帳戶，並於86年6月13日再向花壇鄉農會借款2
          0,000,000元，所借款項除用以償還前項借款外，並
          於同年月19日二次提領現金900,000元及800,000元，
          分別存入系爭帳戶900,000元及20,000元，為被告所
          查證之事實。而被繼承人即原告之母章陳謹於86年6
          月19日自花壇鄉農會二次提領之現金，其中900,000
          元同日存入系爭帳戶後，旋即被提領出，併同同日提
          領之800,000元，匯款至被繼承人女婿柯風溪之父柯
          壽明台灣土地銀行竹東分行帳戶，再輾轉結匯至美國
          柯風溪帳戶作為留學費用，亦為被告認定之事實。且
          繼承人即原告之弟丁○○於86年1月22日自系爭帳戶
          分別提領現金2,000,000元、3,000,000元、1,000,00
          0元、1,000,000元及200,000元，有丁○○提領筆跡
          紀錄可證。足證系爭帳戶雖以丙○○名義開設，卻係
          繼承人即原告之弟丁○○等人所使用。則86年1月及6
          月間被繼承人即原告之母章陳謹所存入系爭帳戶之10
          ,920,000元，乃無償移轉於被繼承人女婿柯風溪及繼
          承人丁○○之款項，應可確認。
        (3)按「凡經常居住中華民國境內之中華民國國民，就其
          在中華民國境內或境外之財產為贈與者，應依本法規
          定，課徵贈與稅。」、「本法稱贈與，指財產所有人
          以自己之財產無償給予他人，經他人允受而生效力之
          行為。」遺產及贈與稅法第3條第1項、第4條第2項分
          別定有明文。而在稅捐法定主義之精神下，一切有關
          發生稅捐債務之構成要件之規定均應為立法權所保留
          ，而以法律之形式定之，且於滿足法律所定成立稅捐
          債務之構成要件之事實實現時，即不待任何行政權之
          介入，在法律上當然發生個別的稅捐債權債務關係。
          故稅捐債務之發生，有如民法無因管理、不當得利及
          侵權行為等債之發生，係基於法律規定，而非基於法
          律行為或行政處分。因此，稅捐債務之成立須視特定
          事實是否滿足法律所定成立稅捐債務之構成要件而定
          ，非由稅捐義務人之申報及行政機關之核定處分所形
          成。本件被繼承人於86年1月及6月間無償移轉予繼承
          人等之款項，是否滿足贈與稅之構成要件，抑或滿足
          其他稅捐之構成要件，應依法律規定、事實涵攝及相
          關證據綜合認定之，合先說明。
        (4)次按「子女向父母借貸金錢，無需擔保並免付利息，
          固為人之常情，惟借貸與贈與係屬二事，如為借貸，
          衡情借款應有某種資金之需求，方向貸與人借貸金錢
          ，借貸目的已完成或借款人嗣後資金寬裕，即應返還
          貸與人所借款項。另父母及子女為至親關係，依我國
          習俗，年紀老邁之父母將現款於生前轉贈與子女，亦
          屬常見，如先給付子女款項，供其需求，未言明借貸
          或贈與，事後子女僅返還部分款項，其餘不再要求返
          還，剩餘款項認為贈與，亦未悖於事理及經驗法則。
          」有鈞院95年度訴更一字第18號判決意旨可稽。本件
          被繼承人即原告之母章陳謹所存入系爭帳戶之10,920
          ,000元，依被告所查證之事實，既係無償移轉於被繼
          承人女婿柯風溪及繼承人丁○○之款項，又未言明借
          貸或贈與，亦未約定須返還，且原告於稽徵程序所提
          諸多證據，亦不為被告所接受，而無從認定為信託或
          借貸。衡諸鈞院上開判決意旨及前開被告認定之事實
          ，衡情度理，存入系爭帳戶之10,920,000元款項應屬
          贈與，而非借貸，即非本件遺產總額之債權。
        (5)末查丙○○每期繳納之電費係自系爭帳戶扣繳，乃因
          系爭帳戶有其自行存入之款項，與被繼承人即原告之
          母章陳謹所存入之金額無關，更無礙於繼承人丁○○
          等人共同使用該帳戶，要不得以此否定上開贈與之事
          實，併此說明。
        (6)綜上，被繼承人即原告之母章陳謹於86年1月及6月間
          無償移轉予其繼承人等人之款項合計共10,920,000元
          ，衡諸鈞院95年度訴字第631號及95年度訴更一字第1
          8號判決意旨及上開說明，應屬贈與。被告未盡其職
          權調查及依法行政之責，輕率涵攝租稅事實，誤贈與
          為借貸，錯課稅捐，實有違租稅法定主義。
      2.罰鍰部分：
        (1)按「被繼承人死亡遺有財產者，納稅義務人應於被繼
          承人死亡之日起六個月內，向戶籍所在地主管稽徵機
          關依本法規定辦理遺產稅申報。」、「納稅義務人對
          依本法規定，應申報之遺產或贈與財產，已依本法規
          定申報而有漏報或短報情事者，應按所漏稅額處以一
          倍至二倍之罰鍰。」為遺產及贈與稅法第23條第1項
          前段及第45條所明定。
        (2)查原告之母章陳謹於90年6月16日死亡，繼承人等於9
          0年11月09日即辦理遺產稅申報，經被告核定遺產總
          額80,790,247元，應納稅額11,665,213元，顯已依遺
          產及贈與稅法規定辦理遺產稅申報。而被繼承人即原
          告之母章陳謹所存入系爭帳戶之10,920,000元又為贈
          與之款項，並非本件遺產之債權，則原告即無漏報或
          短報遺產總額之情事，被告以漏報遺產債權裁罰原告
          ，難謂合法。
      3.綜上所陳，被告未盡其職權調查及依法行政之責，輕率
        涵攝租稅事實，誤贈與為借貸，錯課稅捐，任意裁罰，
        實有違租稅法定主義及處罰法定主義，所為處分及決定
        難謂適法。故請求判決如訴之聲明。
    (二)被告部分：
      1.遺產總額－債權：
        (1)按「凡經常居住中華民國境內之中華民國國民死亡時
          遺有財產者，應就其在中華民國境內境外全部遺產，
          依本法規定，課徵遺產稅。」、「本法稱財產，指動
          產、不動產及其他一切有財產價值之權利。」為遺產
          及贈與稅法第1條第1項及第4條第1項所明定。次按「
          當事人主張事實須負舉證責任，倘其所提出之證據不
          足為主張事實之證明自不能認其主張之事實為真實。
          」行政法院36年判字第16號著有判例。
        (2)被繼承人於86年1月20日向花壇鄉農會借款15,000,00
          0元，經被告查獲借款當日即提領現金10,000,000元
          存入丙○○花壇鄉農會（帳號00000000000000）帳戶
          ，嗣被繼承人於同年6月13日再向該農會借款20,000,
          000元（已核認未償債務扣除額），所借款項中用以
          償還前項借款後，於同年月19日分別提領現金900,00
          0元、800,000元，分別存入丙○○花壇鄉農會帳戶90
          0,000元及20,000元，被告以繼承人及丙○○未能說
          明資金轉入原因及用途等，乃核定被繼承人有對蔡承
          謀之債權10,920,000元並併入遺產總額。原告主張上
          開自被繼承人帳戶提領之現金提款人為原告之弟章津
          源，係為借其友人丙○○週轉，因丙○○臨時無缺資
          金，資金領出後已交還被繼承人，被繼承人對丙○○
          無任何債權云云。經被告復查決定略以，被告於95年
          10月20日以中區國稅法二字第0950056249號函，請蔡
          承謀提供其所有花壇鄉農會帳戶86年1月及6月份資金
          往來相關事證供核，丙○○函復該帳戶係供其好友即
          原告之弟丁○○使用，本人並不清楚丁○○於該帳戶
          存提款來源及流向，惟查丁○○於花壇鄉農會已開立
          帳號00000000000000活期儲蓄存款帳戶，並無理由向
          丙○○借帳戶使用，有86年度綜合所得稅各類所得資
          料清單及丁○○花壇鄉農會開戶明細表可稽；且蔡承
          謀花壇鄉農會帳戶同年1月27日尚提領3,500,000元，
          由其配偶李雪琴電匯入丙○○台灣中小企業銀行彰化
          分行帳戶用以清償丙○○之借款本息，另丙○○每期
          繳納之電費亦係自該帳戶扣繳，足證系爭丙○○花壇
          鄉農會帳戶為本身所自用，丙○○所述委不足採，有
          花壇鄉農會取款憑條、匯款委託書、客戶交易明細表
          及台灣中小企業銀行彰化分行活期存款客戶異動資料
          可稽。次查被告分別於95年10月20日及30日函請蔡承
          謀及丁○○提示被繼承人86年1月20日自花壇鄉農會
          提領存入丙○○花壇鄉農會帳戶之10,000,000元資金
          用途、去向及相關事證供核，僅原告說明現金領出後
          已花用或部分資金零星轉存原告及其弟丁○○銀行帳
          戶，惟未能提示相關佐證資料；又被繼承人確於86年
          1月20日自花壇鄉農會提領現金10,000,000元存入蔡
          承謀花壇鄉農會帳戶，有花壇鄉農會客戶往來交易明
          細表、取款憑條及存入憑條可稽，且原告未能舉證以
          實其說，原核定債權10,000,000元並無不合。再查被
          繼承人於86年6月19日自花壇鄉農會分別提領現金900
          ,000元及800,000元，其中900,000元同日存入丙○○
          花壇鄉農會帳戶後旋即提領出，併同被繼承人同日提
          領之現金800,000元，匯款至被繼承人女婿柯風溪之
          父柯壽明台灣土地銀行竹東分行帳戶，由柯壽明再輾
          轉結匯至美國其子柯風溪帳戶作為留學費用，核非屬
          對丙○○之債權，應准自系爭債權中減列900,000元
          ，有花壇鄉農會匯款委託書、客戶往來交易明細表、
          柯壽明說明書、土銀竹東分行存提款交易明細表及台
          灣土地銀行新竹分行匯出匯款申請書可稽。末查蔡承
          謀花壇鄉農會帳戶86年6月19日存入之現金20,000元
          ，被告尚乏具體事證足資認定系爭現金源自被繼承人
          ，應准自系爭債權中減列。原核定遺產總額－債權10
          ,920,000元經復查決定乃追減遺產總額－債權920,00
          0元。原告仍表不服，循序提起訴願，經財政部持與
          被告相同之論見，予以駁回。
        (3)訴訟意旨略謂：原告主張丙○○未向被繼承人章陳謹
          借款，花壇鄉農會帳號0000000000000（以下簡稱系
          爭帳戶）是以丙○○開設，卻係原告之弟丁○○等人
          所使用，86年1月及6月間被繼承人所存入之10,920,0
          00元，乃無償移轉於被繼承人女婿柯風溪及原告弟章
          津源，存入系爭帳戶之10,920,000元應屬贈與，而非
          借貸；丙○○自系爭帳戶扣繳每期繳納之電費，乃係
          因該帳戶有其自行存入之款項與原告之母章陳謹所存
          入金額無關，更無礙與原告之弟等共同使用該帳戶云
          云。
        (4)查原告於95年11月28日說明書言明「被繼承人章陳謹
          年邁，聽說銀行貸款可自遺產扣除節稅，故向花壇鄉
          農會貸款，原欲借友人丙○○資金週轉，後丙○○又
          臨時無缺資金，所有借款最後由子丁○○以現金領出
          。」可知，被繼承人86年1月20日提領現金10,000,00
          0元，旋即同額存入丙○○花壇鄉農會帳戶，其資金
          之移動係屬借貸關係，該款項嗣分別提領，其資金去
          向，當由丙○○說明舉證，而丙○○於92年7月30日
          委託其配偶李雪琴及本人於92年11月6日分別函復被
          告：「86年間花壇鄉農會00000000000000號活儲帳戶
          之提存情形，皆為本人自有資金週轉及運用‧‧‧」
          ，顯系爭帳戶86年間為丙○○自行週轉運用無誤，且
          丙○○86年1月27日尚提領3,500,000元，由其配偶李
          雪琴電匯入丙○○台灣中小企業銀行彰化分行帳戶用
          以清償丙○○之借款本息，原告主張被繼承人未借款
          給丙○○，丙○○系爭帳戶為其弟丁○○借戶使用，
          洵不足採。另原告主張存入系爭帳戶10,920,000元應
          屬贈與乙節，其中920,000元經查非屬債權已於復查
          決定時予以追減遺產總額在案，餘10,000,000元金額
          至鉅，無論清償、消費、置產，不致憑空散失，應有
          跡證可供詢索，查被繼承人及原告之弟皆未增加積極
          之財產，又金融機構存款帳簿之現金提領，並未規定
          非本人不可，另系爭帳戶之超額提領現金備查單，皆
          簽「丙○○」非原告之弟丁○○，且被繼承人生前亦
          未申報贈與稅，原告於原查階段已稱被繼承人之借款
          用途不明，有被告91年5月20日說明書可稽，而原告
          遲至復查階段95年1月13日方主張系爭帳戶之提領皆
          由其弟丁○○所提領，及於本訴訟主張應屬贈與乙事
          ，顯係圖被告核課贈與稅已逾核課期間7年之期間利
          益，次查原告之弟丁○○在花壇鄉農會已設有活期儲
          蓄存款戶更無需與丙○○共同使用帳戶之需，原告未
          能舉證以實其說，自無法採信其主張為真，原告提起
          本件訴訟，並無新理由及事證，自無足採。
      2.罰鍰：
        (1)按「被繼承人死亡遺有財產者，納稅義務人應於被繼
          承人死亡之日起6個月內，向戶籍所在地主管稽徵機
          關依本法規定辦理遺產稅申報。」、「納稅義務人對
          依本法規定，應申報之遺產或贈與財產，已依本法規
          定申報而有漏報或短報情事者，應按所漏稅額處以1
          倍至2倍之罰鍰。」為遺產及贈與稅法第23條第1項前
          段及第45條所明定。
        (2)原告申報遺產總額80,790,247元，惟另有債權10,920
          ,000元未列入申報，漏報遺產總額10,920,000元，短
          漏稅額4,477,200元，被告按所漏稅額處1倍罰鍰4,47
          7,200元。原告不服，併同本稅申請復查。經被告復
          查決定略以，查原告辦理遺產稅申報，未列報系爭債
          權10,920,000元既經追減920,000元已如前述，重行
          核算按所漏稅額處1倍罰鍰4,100,000元，原處罰鍰4,
          477,200元經復查決定乃追減377,200元。原告仍表不
          服，循序提起訴願，經財政部持與被告相同之論見，
          予以駁回。
        (3)訴訟意旨略謂：原告主張被繼承人存入系爭帳戶10,9
          20,000元為贈與之款項，並非本件遺產之債權，原告
          無短報或漏報遺產總額之情事，被告以短漏報裁罰，
          難謂合法。
        (4)原告併同本稅提起本訴訟，其主張不足採據之理由，
          已論駁如前，被告依漏報遺產－債權按所漏稅額裁罰
          1倍並無違誤，原告提起本訴訟，並無新理由及新事
          證，所訴委不足採。
    理  由
一、遺產總額--有關債權部分：
    (一)按「凡經常居住中華民國境內之中華民國國民死亡時遺有
      財產者，應就其在中華民國境內境外全部遺產，依本法規
      定，課徵遺產稅。」、「本法稱財產，指動產、不動產及
      其他一切有財產價值之權利。」為遺產及贈與稅法第1條
      第1項及第4條第1項所明定。又「當事人主張事實須負舉
      證責任，倘其所提出之證據不足為主張事實之證明，自不
      能認其主張之事實為真實。」改制前行政法院（現已改制
      為最高行政法院）36年判字第16號著有判例。
    (二)本件原告之母章陳謹生前於86年1月20日，向花壇鄉農會
      借款15,000,000元，嗣被告查獲其借款當日旋即提領現金
      10,000,000元，存入丙○○花壇鄉農會帳號000000000000
      00帳戶，章陳謹再於86年6月13日向花壇鄉農會借款20,00
      0,000元（本筆已經被告核認為未償債務扣除額），所借
      款項除用以償還前項借款外，並於86年6月19日共2次提領
      現金900,000元、800,000元，分別存入丙○○花壇鄉農會
      帳戶900,000元及20,000元，被告以繼承人等及丙○○未
      能說明資金轉入原因及用途，乃核定被繼承人章陳謹有對
      丙○○之債權10,920,000元，併入遺產總額。原告不服申
      請復查，主張上開自被繼承人章陳謹帳戶提領現金之提款
      人為其弟丁○○，係為借其友人丙○○週轉，因丙○○臨
      時無缺資金，資金領出後已交還被繼承人，被繼承人對丙
      ○○無任何債權云云（見原處分卷第351頁復查理由），
      經被告復查決定以，被告於95年10月20日以中區國稅法二
      字第0950056249號函請丙○○提供其所有花壇鄉農會帳戶
      86年1月及6月份資金往來相關事證供核，雖丙○○函復，
      稱該帳戶係供其好友即原告之弟丁○○使用，其並不清楚
      丁○○於該帳戶存提款來源及流向云云，惟被告查得丁○
      ○於花壇鄉農會亦開立有帳號00000000000000活期儲蓄存
      款帳戶，並無理由向丙○○借帳戶使用，有86年度綜合所
      得稅各類所得資料清單及丁○○花壇鄉農會開戶明細表可
      稽（見原處分卷第298頁），且丙○○花壇鄉農會帳戶86
      年1月27日尚提領3,500,000元，由其配偶李雪琴電匯入丙
      ○○台灣中小企業銀行彰化分行帳戶用以清償丙○○之借
      款本息，另丙○○每期繳納之電費亦係自該帳戶扣繳，，
      足證系爭丙○○花壇鄉農會帳戶為本身所自用，丙○○所
      述委不足採，亦有花壇鄉農會取款憑條、匯款委託書、客
      戶交易明細表及臺灣中小企業銀行彰化分行活期存款客戶
      異動資料可稽（見原處分卷第291頁至第296頁）。而被告
      分別於95年10月20日及30日函請丙○○及原告提示被繼承
      人86年1月20日自花壇鄉農會提領存入丙○○花壇鄉農會
      帳戶之10,000,000元資金用途、去向及相關事證供核，原
      告僅說明現金領出後已花用或部分資金零星轉存原告及其
      弟丁○○銀行帳戶（見原處分卷第310頁原告說明書），
      均未能提示相關佐證資料，又被繼承人確於86年1月20日
      自花壇鄉農會提領現金10,000,000元存入丙○○花壇鄉農
      會帳戶，有花壇鄉農會客戶往來交易明細表、取款憑條、
      存入憑條、丙○○申請書及原告說明書可稽，況原告未能
      舉證以實其說，是原核定債權10,000,000元，並無不合。
      另被繼承人於86年6月19日自花壇鄉農會2次提領現金900,
      000元及800,000元，其中900,000元同日存入丙○○花壇
      鄉農會帳戶後旋即提領出，併同被繼承人同日提領之現金
      800,000元，匯款至被繼承人女婿柯風溪之父柯壽明台灣
      土地銀行（簡稱土銀）竹東分行帳戶，由柯壽明再輾轉結
      匯至美國其子柯風溪帳戶作為留學費用，核非屬對丙○○
      之債權，應准自系爭債權中減列90 0,000元，有花壇鄉農
      會匯款委託書、客戶往來交易明細表、柯壽明說明書、土
      銀竹東分行存提款交易明細表及土銀新竹分行匯出匯款申
      請書可稽。至丙○○花壇鄉農會帳戶86年6月19日存入之
      現金20,000元，因尚乏具體事證足資認定系爭現金源自被
      繼承人，應准自系爭債權中減列等由，復查決定准予追減
      債權920,000元，揆諸首揭規定及最高行政法院判例意旨
      ，原處分及復查決定並無違誤。
    (三)原告起訴主張：原告之母章陳謹生前於86年1月20日及同
      年6月19日，存入丙○○名義開設之花壇鄉農會帳號00000
      000000000帳戶之現金10,000,000元、900,000元及20,000
      元，合計10,920,000元，並非丙○○向章陳謹之借款，此
      情可由原告之母章陳謹未收取利息分文；按86年1月及6月
      之銀行放款利率約為10％至11％斷無人向銀行以高利率借
      款再轉借予他人，而未向該他人即債務人收取利息；且迄
      今未償還，並案外人丙○○之說明可證。而原告之母章陳
      謹生前於86年1月20日向花壇鄉農會借款15,000,000元，
      當日即提領現金10,000,000元，存入系爭帳戶，並於86年
      6月13日再向花壇鄉農會借款20,000,000元，所借款項除
      用以償還前項借款外，並於同年月19日二次提領現金900,
      000元及800,000元，分別存入系爭帳戶900,000元及20,00
      0元，為被告所查證之事實。而被繼承人即原告之母章陳
      謹於86年6月19日自花壇鄉農會二次提領之現金，其中900
      ,000元同日存入系爭帳戶後，旋即被提領出，併同同日提
      領之800,000元，匯款至被繼承人女婿柯風溪之父柯壽明
      台灣土地銀行竹東分行帳戶，再輾轉結匯至美國柯風溪帳
      戶作為留學費用，亦為被告認定之事實。且繼承人即原告
      之弟丁○○於86年1月22日自系爭帳戶分別提領現金2,000
      ,000元、3,000,000元、1,000,000元、1,000,000元及200
      ,000元，有丁○○提領筆跡紀錄可證。足證系爭帳戶雖以
      丙○○名義開設，卻係繼承人即原告之弟丁○○等人所使
      用。則86年1月及6月間被繼承人即原告之母章陳謹所存入
      系爭帳戶之10,920,000元，乃無償移轉於被繼承人女婿柯
      風溪及繼承人丁○○之款項，應可確認。本件被繼承人即
      原告之母章陳謹所存入系爭帳戶之10,920,000元，依被告
      所查證之事實，既係無償移轉於被繼承人女婿柯風溪及繼
      承人丁○○之款項，又未言明借貸或贈與，亦未約定須返
      還，且原告於稽徵程序所提諸多證據，亦不為被告所接受
      ，而無從認定為信託或借貸。衡諸鈞院95年度訴更一字第
      18號判決意旨及前開被告認定之事實，衡情度理，存入系
      爭帳戶之10,920,000元款項應屬贈與，而非借貸，即非本
      件遺產總額之債權。再丙○○每期繳納之電費係自系爭帳
      戶扣繳，乃因系爭帳戶有其自行存入之款項，與被繼承人
      即原告之母章陳謹所存入之金額無關，更無礙於繼承人丁
      ○○等人共同使用該帳戶，要不得以此否定上開贈與之事
      實云云，然查：
      1.原告於95年11月28日說明書言明「被繼承人章陳謹年邁
        ，聽說銀行貸款可自遺產扣除節稅，故向花壇鄉農會貸
        款，原欲借友人丙○○資金週轉，後丙○○又臨時無缺
        資金，所有借款最後由子丁○○以現金領出。」可知，
        被繼承人86年1月20日提領現金10,000,000元，旋即同
        額存入丙○○花壇鄉農會帳戶，其資金之移動係屬借貸
        關係，該款項嗣分別提領，其資金去向，當由丙○○說
        明舉證，而丙○○於92年7月30日委託其配偶李雪琴及
        本人於92年11月6日分別函復被告：「86年間花壇鄉農
        會00000000000000號活儲帳戶之提存情形，皆為本人自
        有資金週轉及運用‧‧‧」（見原處分卷第320頁及第3
        23頁），況丙○○每期繳納之電費亦係自該帳戶扣繳，
        此亦有花壇鄉農會95年11月24日花鄉農信字第09500039
        14號函附轉帳電費申請書及存入傳票憑證附原處分卷可
        參，顯見系爭帳戶86年間為丙○○自行週轉運用無誤。
        證人丙○○於本院改稱：「當初是丁○○說他媽媽有筆
        錢要給他，不讓他太太知道，想存在我那邊，我想說是
        多年朋友就說好。這個帳戶幾乎很少用，有時有用，那
        個錢存在那邊，我如果要用錢的話就跟他拿，我的印章
        和存款簿放在丁○○那邊，像家庭水電、電話是轉帳的
        ，還是有用，一次用的話至多幾百元，用的時間可能沒
        有多久，因為我常不在，我們夫妻在花壇農會都有帳戶
        ，進出的話麻煩，且是丁○○的錢，後來就用我太太的
        帳戶轉帳，具體的時間沒有很久。」（見本院卷第57頁
        96年11月13日準備程序筆錄），並非可採。
      2.又丙○○86年1月27日尚提領3,500,000元，由其配偶李
        雪琴電匯入丙○○台灣中小企業銀行彰化分行帳戶用以
        清償丙○○之借款本息，此有台灣中小企業銀行彰化分
        行95年12月11日95彰化字第00384號函附活期存款客戶
        異動資料附原處分卷可稽（見原處分第295頁及第296頁
        ），原告主張被繼承人未借款給丙○○，丙○○系爭帳
        戶為其弟丁○○借戶使用，自非可採。
      3.另原告主張存入系爭帳戶10,920,000元應屬贈與乙節，
        查其中920,000元非屬債權，已於被告復查決定時予以
        追減遺產總額在案，餘10,000,000元金額甚鉅，其無論
        清償、消費、置產，不致憑空散失，應有跡證可供詢索
        ，然被繼承人及原告之弟皆未增加積極之財產，又金融
        機構存款帳簿之現金提領，並未規定非本人不可，況系
        爭帳戶之超額提領現金備查單，皆簽「丙○○」非原告
        之弟丁○○，且被繼承人生前亦未申報贈與稅，原告於
        原查階段已陳明被繼承人之借款用途不明，有原告91年
        5月20日說明書附原處分卷可稽（見原處分卷第327頁）
        ，而原告遲至復查階段95年1月13日又改稱系爭帳戶之
        提領皆由其弟丁○○所提領（見原處分卷第351頁復查
        理由），於提起訴訟時又改主張應屬贈與乙事，顯係圖
        被告核課贈與稅已逾核課期間7年之期間利益。再原告
        之弟丁○○在花壇鄉農會已設有活期儲蓄存款戶（見原
        處分卷第298頁及299頁之花壇鄉農會96年1月12日花鄉
        農信字第096000150號函及開戶明細表：開戶日80年7月
        12日，帳號：00000000），更無需與丙○○共同使用帳
        戶之需，丁○○於本院陳述係因怕其太太查，因其太太
        比較會花錢，信任好朋友丙○○才借用丙○○之帳戶云
        云（見本院卷第59頁準備程序筆錄），顯與常理不符，
        自非可採，原告又未能舉證以實其說，自無法採信。
二、有關罰鍰部分：
    (一)按「被繼承人死亡遺有財產者，納稅義務人應於被繼承人
      死亡之日起6個月內，向戶籍所在地主管稽徵機關依本法
      規定辦理遺產稅申報。」及「納稅義務人對依本法規定，
      應申報之遺產或贈與財產，已依本法規定申報而有漏報或
      短報情事者，應按所漏稅額處以1倍至2倍之罰鍰。」為遺
      產及贈與稅法第23條第1項前段及第45條所明定。
    (二)本件被繼承人章陳謹於90年6月16日死亡，繼承人等申報
      遺產總額80,790,247元，經被告查獲漏報遺產總額--債權
      10,920,000元，乃核定補徵稅額4,477,200元，並按所漏
      稅額處1倍之罰鍰4,477,200元。原告不服申請復查，主張
      系爭金額已交還被繼承人，被繼承人並無任何債權，故未
      漏報不應受罰云云，經被告復查決定以，所匯入丙○○花
      壇鄉農會帳戶之10,000,000元，因原告與丙○○未能提示
      資金用途、去向及相關事證供核，應認定其債權存在，另
      900,000元經查係輾轉匯入被繼承人女婿柯風溪之父柯壽
      明土銀竹東分行帳戶，由柯壽明再輾轉結匯至美國其子柯
      風溪帳戶作為留學費用，核非屬對丙○○之債權，應予減
      除，及丙○○花壇鄉農會帳戶86年6月19日存入之現金20,
      000元，因尚乏具體事證足資認定系爭現金源自被繼承人
      ，亦應准自系爭債權中減列等由，復查決定准予追減債權
      920,000元，並追減罰鍰377,200元，揆諸上開規定，原處
      分及復查決定並無違誤。
    (三)原告起訴主張被繼承人存入系爭帳戶10,920,000元為贈與
      之款項，並非本件遺產之債權，原告無短報或漏報遺產總
      額之情事，被告以短漏報裁罰，難謂合法云云，然查：本
      件被繼承人章陳謹生前於86年1月20日，向花壇鄉農會借
      款15,000,000元，並借款當日旋即提領現金10,000,000元
      ，存入丙○○花壇鄉農會帳號00000000000000帳戶，有花
      壇鄉農會客戶往來交易明細表、取款憑條、存入憑條附原
      處分卷可稽，亦為原告所不爭，原告雖主張系爭金額已還
      被繼承人或係贈與，被繼承人並無任何債權，惟系爭所匯
      入丙○○花壇鄉農會帳戶之10,000,000元，因原告與丙○
      ○未能提示資金用途、去向及相關事證供核，且系爭時點
      被繼承人存款並未增加，又原告亦未能舉證被繼承人確有
      收受該等款項或增加其他積極財產等資金用途之證明，不
      能證明原告主張為真實，已詳如前所述，原告既繼承有系
      爭債權，卻漏未列入遺產總額申報，顯未踐行申報之義務
      ，被告依上開規定據以論罰，並無違誤，原告此部分主張
      亦無足採。
三、綜上所述，原告所述均非可採，本件原處分及復查決定，並
    無違誤，訴願決定予以維持，亦無不合，原告訴請撤銷，為
    無理由，應予駁回。至於原告所引本院95年度訴字第631號
    判決及95年度訴更一字第18號判決等，並非判例，且與本件
    案情各異，均難據以為本件有利於原告之認定，併此敘明。
據上論結，本件原告之訴為無理由，依行政訴訟法第195條第1項
後段、第98條第1項前段，判決如主文。
中　　華　　民　　國　　96　　年　　12　　月　　13　　日
                  第三庭審判長法  官　王　茂　修
                              法  官　林  金  本
                              法  官　莊　金　昌
以上正本證明與原本無異。
如不服本判決，應於判決送達後20日內向本院提出上訴書狀，其
未表明上訴理由者，應於提起上訴後20日內向本院提出上訴理由
書（須依對造人數附具繕本）；如於本判決宣示或公告後送達前
提起上訴者，應於判決送達後20日內補提上訴理由書（須附繕本
）。未表明上訴理由者，逕以裁定駁回。
中　　華　　民　　國　　96　　年  　12　　月　　18    日
　　　　　　　　　　　　　　　書記官　凌  雲  霄
